臺灣高等法院高雄分院刑事裁定
111年度毒抗字第374號
抗  告  人  
即  被  告  鄭承守




上列抗告人因聲請觀察勒戒案件，不服臺灣屏東地方法院中華民
國111年11月4日裁定（111年度毒聲字第576號），提起抗告，本
院裁定如下：
    主  文
抗告駁回。
    理  由
一、抗告意旨略以：抗告人即被告甲○○（下稱被告）因二級毒品
    案件已經為緩起訴處分，並按期接受醫療機構安排之課程，
    期間亦依法院之規定進行採尿，採尿之結果足以證明已無再
    犯之事實，復有正當之工作，爰請撤銷原審觀察勒戒之裁定
    等語。
二、按犯毒品危害防制條例第10條之罪者，檢察官應聲請法院裁
    定，或少年法院（地方法院少年法庭）應先裁定，令被告或
    少年入勒戒處所觀察、勒戒，其期間不得逾2月，毒品危害
    防制條例（下稱毒品條例）第20條第1項定有明文。次按，
    「毒品條例第24條第1項、第2項規定於修正後，檢察官可依
    刑事訴訟法第253條之2第1項第4款至第6款或第8款規定，為
    多元之附條件緩起訴處分，不限於『附命緩起訴』，以使毒品
    施用者獲得有利於戒除毒癮之適當處遇，且該附條件緩起訴
    經撤銷後，檢察官應繼續偵查或起訴，其立法理由並說明：
    『緩起訴處分是利用機構外之處遇，協助施用毒品者戒除毒
    癮，為達成戒除毒癮之目的，於撤銷緩起訴處分後，宜由檢
    察官依法繼續偵查或起訴，亦即仍有現行條文第20條觀察、
    勒戒及強制戒治制度之適用，俾利以機構內之處遇方式協助
    其戒除毒癮，亦得為不同條件或期限之緩起訴處分』等語，
    與修正前所定之『依法追訴』不同，則新法規定之附條件緩起
    訴處分與曾受『觀察、勒戒或強制戒治』之處遇，已無法等同
    視之。又修正後毒品條例對於施用毒品者之思維，已擺脫以
    往側重於『犯人』身分之處罰，著重其為病患之特質，因此放
    寬觀察、勒戒或強制戒治制度之適用時機，以協助施用者戒
    除毒癮，復基於憲法應保障人民之生存權，及根據每個國民
    生存照顧需要提供基本給付之理念，對於經監獄監禁處遇後
    仍再犯之施用毒品者，更應恢復以機構內、外之治療協助其
    戒除毒癮，是以修正後毒品條例第20條第3項所謂『3年後再
    犯』，只要本次再犯（不論修正施行前、後）距最近1次觀察
    、勒戒或強制戒治執行完畢釋放，已逾3年者，即該當之，
    不因其間有無犯施用毒品罪經起訴、判刑或執行而受影響。
    亦即對於戒除毒癮不易者，唯有以機構內、外處遇及刑事制
    裁等方式交替運用，以期能控制或改善其至完全戒除毒癮，
    此為本院已達成一致之法律見解。則被告縱為屢犯施用毒品
    罪之成癮慣犯，其間復曾因施用毒品罪，經起訴、判刑或執
    行，只要本次再犯施用毒品罪距其最近1次觀察、勒戒或強
    制戒治執行完畢釋放後，已逾3年者，既仍有修正後毒品條
    例第20條第3項規定之適用，依舉重明輕之法理，倘僅經檢
    察官為『附命緩起訴』而非起訴、判刑，不論有無完成戒癮治
    療，其再犯更有適用同條例第20條第3項規定，施以『觀察、
    勒戒或強制戒治』之必要（最高法院110年度台上字第2096號
    判決意旨參考）。
三、查被告有於民國111年6月30日8時46分在臺灣屏東地方檢察
    署（下稱屏東地檢署）觀護人室採尿時回溯120小時內之某
    時，在屏東縣某處施用第二級毒品甲基安非他命，嗣經於11
    1年6月30日8時46分採集其尿液送驗結果，確呈甲基安非他
    命陽性反應等情，有屏東地檢署毒品尿液檢體監管紀錄表（
    尿液檢體編號：000000000號）、台灣檢驗科技股份有限公
    司濫用藥物實驗室-高雄111年7月13日濫用藥物檢驗報告（
    報告編號：KH/2022/00000000號）在卷可稽，是被告確有前
    開施用第二級毒品甲基安非他命之犯行，洵可認定。
四、本件被告前曾因施用毒品案件，經屏東地檢署檢察官於111
    年4月19日以111年度毒偵字第777號、111年度偵字第1510號
    為附條件之緩起訴處分（下稱前案），緩起訴期間1年2月，
    迄執行觀護中，被告尚未完成所命應遵守及履行所命之處遇
    措施與命令之情，有該緩起訴處分書及臺灣高等法院被告前
    案紀錄表可稽。雖被告自陳有如期接受醫療機構安排之課程
    ，惟被告前案附條件緩起訴處分既尚未完成，被告本案再犯
    施用第二級毒品罪，另其前雖曾因施用毒品案件，經為緩起
    訴處分或起訴、判刑，然並無經觀察、勒戒或強制戒治之紀
    錄，亦有上揭臺灣高等法院被告前案紀錄表可憑，則檢察官
    於嗣後之111年9月28日就其本案所犯，再依毒品危害防制條
    例第20條第1項規定，向法院聲請對被告為觀察、勒戒，揆
    之前開規定及說明意旨，核屬有據。
五、原審依上開毒品危害防制條例第20條第1項規定，審酌卷證
    資料，認被告施用第二級毒品，檢察官聲請裁定令其入勒戒
    處所施以觀察、勒戒，於法無不合，因而准許檢察官之聲請
    ，裁定被告施用第二級毒品，令入勒戒處所觀察、勒戒，其
    期間不得逾2月，核屬其裁量權之適法行使，形式上亦無裁
    量恣意或濫用之情，於法無違。
六、綜上，被告執詞指摘原裁定不當，為無理由，其抗告應予駁
    回。
據上論結，應依刑事訴訟法第412條，裁定如主文。
中　　華　　民　　國　　111 　年　　12　　月　　9 　　日
                    刑事第三庭  審判長法  官  吳進寶
                                      法  官  陳億芳
                                      法  官  徐美麗
以上正本證明與原本無異。
本裁定不得再抗告。
中　　華　　民　　國　　111 　年　　12　　月　　9 　　日
                                      書記官  吳宗霖